最高法院刑事判決　　　　　　　　　　　　　　　八十六年度台上字第一一三三號
　　上　訴　人　台灣高等法院檢察署檢察官
　　上 訴人 即
　　被　　　告　甲○○　男　　.
　　選任辯護人　林世超律師
右上訴人等因被告妨害公務案件，不服台灣高等法院中華民國八十五年四月十六日第
二審判決（八十四年度上訴字第五八○一號，起訴案號：台灣士林地方法院檢察署八
十四年度偵字第一一八一號），提起上訴，本院判決如左：
    主  文
原判決撤銷，發回台灣高等法院。
    理  由
本件原判決撤銷第一審之科刑判決，改判論處上訴人即被告甲○○以損壞公務員職務
上掌管之物品罪刑，雖非無見。惟查：(一)按犯人須在犯罪未發覺之前，向該管公務員
告知其犯罪，而不逃避接受裁判，方與刑法第六十二條規定之自首條件相符。而所謂
發覺，並非以有偵查犯罪職權之機關或人員確知其人犯罪無誤為必要，祇須有確切之
根據，對其發生嫌疑，將之列為偵查之對象，即得謂為已發覺。本件據證人即承辦警
員林宏孟於原審結證稱：「（伊向被告詢問時）被告先未承認，但我告知我們是根據
目擊者所提供的車號找到他的資料，他才說他老婆在旁邊，他不好意思講。」及「我
們是根據目擊者所找到旳資料，亦不敢確定是被告，於是我們先進行調查，他是在我
打電話去後才承認的。」等語（見原審卷第六十六－六十七頁），如果無訛，本件承
辦員警已依據目擊證人提供之車號，查悉被告涉有嫌疑，而將之列為偵查對象，雖被
告於承辦員警調查時承認犯罪，然能否謂其所為合於自首要件，非無研求餘地，原審
僅以被告承認犯行為由，遽依自首之例減輕其刑，尚嫌速斷。(二)、刑法第一百三十八
條所謂損壞，係指破壞物質之全部或一部，使其失去原來效用而言。本件據證人即承
辦警員林宏孟於偵查中證稱：「鏡頭前的鐵片護欄有凹痕，已被毀損，其他部分沒有
毀損」等語（見偵查卷第三十一頁），嗣於第一審審理中改稱：「玻璃有裂開，已無
法拍照」云云（見第一審卷第二十頁），前後所述毀壞情形並不一致。而台北縣警察
局委請志伸股份有限公司修理遭被告破壞之微電腦闖紅及自動測速照像設備項目，
則記載為雙層隔熱保護箱重新板金拷漆及防彈玻璃相機部分，有估價單在卷可考（同
上卷第廿二頁）。與上開證人供述情形，又有出入。是以究竟被告損害之情形如何﹖
是否已致喪失效用﹖原審未詳細調查，在事實欄明白記載，於法尚有未洽。檢察官及
被告上訴意旨，均指摘原判決違背法令，非無理由，應認有發回更審之原因。
據上論結，應依刑事訴訟法第三百九十七條、第四百零一條，判決如主文。
中      華      民      國    八十六    年      三      月      六      日
                              最高法院刑事第六庭
                                  審判長法官  黃  劍  青
                                        法官  劉  敬  一
                                        法官  林  增  福
                                        法官  林  文  豐
                                        法官  邵  燕  玲
      右正本證明與原本無異
                                              書  記  官
中      華      民      國    八十六    年      三      月     十七     日
                                                                      Ｋ
